臺灣雲林地方法院刑事判決
111年度交易字第118號
被      告  蔡俊偉



上列被告因公共危險案件，經檢察官提起公訴（111年度偵字第7
3號），本院判決如下：
    主  文
蔡俊偉駕駛動力交通工具而吐氣所含酒精濃度達每公升零點二五
毫克以上，處有期徒刑伍月，如易科罰金，以新臺幣壹仟元折算
壹日。
    事  實
一、蔡俊偉有酒駕前科，仍不知悔改，於民國110年12月21日23時
    57分許（後述發生車禍時點）前之某時，在不詳地點飲食酒
    類或含有酒精成分之物後，致其吐氣酒精濃度已達每公升0.
    25毫克以上，仍基於酒後駕駛動力交通工具之犯意，於同日2
    3時許，自雲林縣○○鄉○○○路0段000巷00號居處，駕駛車牌號碼
    AZM-9251號自用小客車（下稱A車）外出，欲前往麥寮鄉仁
    德西路1段某統一超商而行駛於道路。嗣於同日23時57分許，
    蔡俊偉駕車行經麥寮鄉三盛村華偉街編號010268號燈桿前，
    車頭不慎追撞前方由李宏逸駕駛之車牌號碼BGH-5590號自用
    小客車（下稱B車）車尾，造成李宏逸受有頭暈之傷害（涉
    犯過失傷害罪嫌，已與李宏逸和解，未據李宏逸告訴），經
    警獲報到場處理，於翌（22）日0時25分許，對蔡俊偉施以
    酒精濃度測試，測得蔡俊偉吐氣所含酒精成分為每公升0.65
    毫克，始悉上情。
二、案經雲林縣警察局臺西分局報告臺灣雲林地方檢察署檢察官
    偵查起訴。
    理  由
壹、程序方面（關於證據能力）：
　　按被告以外之人於審判外之陳述，雖不符刑事訴訟法第159
    條之1至第159條之4之規定，而當事人於審判程序同意作為
    證據，法院審酌該言詞陳述或書面陳述作成時之情況，認為
    適當者，亦得為證據。當事人、代理人或辯護人於法院調查
    證據時，知有第159條第1項不得為證據之情形，而未於言詞
    辯論終結前聲明異議者，視為有前項之同意，刑事訴訟法第
    159條之5定有明文。經查，本判決後開所引用之各該被告蔡
    俊偉以外之人於審判外之陳述，檢察官及被告於本院審理時
    ，均表示同意作為證據使用，經本院逐一提示給檢察官、被
    告表示意見時，就證據能力方面亦無爭執，且本院審酌該等
    證據之取得過程並無瑕疵，與本案待證事實間復具有相當之
    關聯性，又無顯不可信之情況，依據前揭規定，認以之作為
    本案證據應屬適當，應認該等供述證據例外具有證據能力。
貳、實體方面：
一、被告固坦承於上開時、地駕駛A車外出，並與李宏逸駕駛之B
    車發生交通事故，其後經警方實施酒精濃度測試，測得其吐
    氣所含酒精濃度為每公升0.65毫克等情，惟矢口否認有何酒
    後駕車之公共危險犯行，辯稱：我沒有喝酒，警察對我酒測
    後，說有測到酒精，我認為酒測器有問題，請警察重測，但
    警察不讓我重測，我也有請警察帶我去醫院抽血，我覺得應
    該要去，但警察沒有帶我去，因此現在沒有其他科學證據等
    語。
二、經查：
  ㈠上開被告所坦認之事實，核與證人李宏逸於警詢證述發生交
    通事故之情節大致相符（警卷第7至8頁反面），並有被告、
    證人李宏逸之雲林縣警察局臺西分局橋頭派出所道路交通事
    故當事人酒精測定紀錄表（警卷第11至12頁）、被告之刑法
    第185條之3案件測試觀察紀錄表（警卷第14至15頁）、財團
    法人台灣商品檢測驗證中心呼氣酒精測試器檢定合格證書（
    警卷第13頁）、雲林縣警察局舉發違反道路交通管理事件通
    知單（警卷第15之2頁）、道路交通事故現場圖、道路交通
    事故調查報告表㈠㈡（警卷第16至18頁）、A車、B車之車輛詳
    細資料報表（警卷第27至28頁）、被告與證人李宏逸簽立之
    和解書（偵卷第59頁）、道路交通事故照片（警卷第20至25
    頁）、警方密錄器畫面照片（警卷第19頁）、雲林地檢署勘
    驗警方密錄器光碟之勘驗報告（含截圖1至6）暨警方密錄器
    光碟（偵卷第73至75頁，光碟置於偵卷末頁光碟存放袋內）
    在卷可憑，此部分事實，應可認定。
  ㈡按不能安全駕駛罪係屬抽象危險犯，不以發生具體危險為必
    要，爰修正原條文第1項，增訂酒精濃度標準值，以此作為
    認定「不能安全駕駛」之判斷標準，以有效遏阻酒醉駕車事
    件發生，此有102年6月13日修正施行之刑法第185條之3第1
    項第1款，增訂吐氣所含酒精濃度達每公升0.25毫克或血液
    中酒精濃度達百分之0.05之酒精濃度標準值之修法理由可資
    參照，確立「吐氣所含酒精濃度達每公升0.25毫克或血液中
    酒精濃度達百分之0.05以上」者，即已達不能安全駕駛之程
    度。被告雖辯稱如前，然查：
  ⒈被告駕駛A車於上開時、地，追撞前方B車，而發生交通事故
    ，已如前述，又被告為警查獲時有酒味乙節，業據證人李宏
    逸於偵查中向檢察事務官表示：車禍當時有與被告交談，他
    走過來叫我報警，他走路很緩慢，酒味超級重；警察有做酒
    測，機器測出來值超高，如果這樣還說沒有喝酒，那所有人
    這樣辯解都無罪了等語在案，此有雲林地檢署111年1月26日
    公務電話紀錄單（偵卷第61頁）附卷可參，亦有警員職務報
    告記載略以：將被告帶返所偵辦時，被告雖意識清晰，走路
    平穩，但製作筆錄回答時，警方有從被告身上及口中聞到濃
    厚酒味等語（偵卷第65頁）可以佐證，堪認為真；復觀諸前
    揭被告之刑法第185條之3案件測試觀察紀錄表（警卷第15頁
    ），被告用筆在兩個同心圓之間的0.5公分環狀帶內所畫的
    圓，雖均在環狀帶內，但有筆劃彎曲、不平整順暢、鄰近邊
    線等情，可徵被告在受測當時之手部協調性已受到一定影響
    ，不能排除被告是因為在案發前，曾在不詳地點飲食酒類或
    含有酒精成分之物，受到酒精影響所致，被告自有不能安全
    駕駛動力交通工具之疑慮。
  ⒉被告於110年12月22日0時25分許，在麥寮鄉三盛村華偉街為
    警實施酒測之結果，測得其吐氣所含酒精濃度每公升達0.65
    毫克，有前揭當事人酒精測定紀錄表（警卷第11頁）附卷可
    憑，且警方對被告施測之SUNHOUSE廠牌、型號AC-100號、儀
    器器號A00000000號呼氣酒精測試器，業經財團法人台灣商
    品檢測驗證中心於110年8月15日檢定合格，檢定合格有效期
    限為111年8月31日或使用次數達1,000次，有前揭該中心呼
    氣酒精測試器檢定合格證書（警卷第13頁）在卷可稽；再比
    對前揭被告之酒精測定紀錄表所附檢測表，可知警方於上開
    時、地以該呼氣酒精測試器（「儀器序號：A00000000號」
    ）對被告實施呼氣酒精濃度檢測之次數係第413次（即呼氣
    酒精濃度檢測單所載案號：413號），是前揭酒測值係警方
    在合格有效期間及次數內，持經檢定合格之呼氣酒精測試器
    對被告進行測試所得出之數值，乃該精密儀器機械化之測量
    紀錄，測試結果之準確性應無疑義，當可排除儀器失準之疑
    慮。再者，依據前揭警方密錄器光碟之勘驗報告，可知酒測
    前被告有自備瓶裝水飲用等情（偵卷第73至75頁），且前揭
    酒精測定紀錄表所附檢測表記載：「歸零：0.00mg/L、
　　00：24」、「測定值：0.65mg/L、00：25」等資訊，可見施
    測人警員羅智遠對被告實施酒測前，確有先將呼氣酒精測試
    器歸零後再對被告施測，自難認該檢測呼氣酒精濃度之程序
    有何不符檢測流程之處。另酌以警方對被告實施酒測前，曾
    於同日（110年12月22日）0時16分許，對與被告發生道路交
    通事故之證人李宏逸施以呼氣酒精濃度檢測，而依證人李宏
    逸之酒精測定紀錄表所附檢測表記載：「儀器序號：A00000
    000號」、「案號：412號」、「歸零：0.00mg/L、00：16」
    、「測定值：0.00mg/L、00：16」等內容（警卷第12頁），
    足知於被告本次為警實施呼氣酒精濃度檢測前，已有其他人
    經警方以同一臺經檢定合格之呼氣酒精測試器施測，且檢測
    結果為正常；又觀之證人李宏逸及被告接受酒測後所產生之
    吐氣酒精濃度檢測單案號為連續，未有空號或跳號情事，且
    證人李宏逸經測試後，其吐氣並無酒精反應，在其受測完畢
    後，警方施測人已將該呼氣酒精測試器歸零，再對被告施測
    ，則證人李宏逸之檢測結果亦無可能影響後續被告受測時之
    儀器有效性或準確性。據此以觀，應認被告有於110年12月2
    1日23時57分許（發生前揭車禍）前之某時，在不詳地點，
    飲食酒類或含有酒精成分之物後，未待體內酒精成分退卻，
    而駕駛A車行駛於道路甚明。
  ⒊從而，被告辯稱酒測器有問題，當時應該要到醫院重測，自
    己並未於飲食酒類或含有酒精成分之物後駕駛A車上路云云
    ，顯與前揭事證不符，自難憑採。
  ㈢綜上所述，被告上開所辯，顯係臨訟推諉卸責之詞，不足採
    信。本案事證明確，被告前揭「駕駛動力交通工具而吐氣所
    含酒精濃度達每公升0.25毫克以上」之公共危險犯行，已可
    認定，應依法論科。
三、論罪科刑：
　㈠新舊法比較：按行為後法律有變更者，適用行為時之法律。
    但行為後之法律有利於行為人者，適用最有利於行為人之法
    律，刑法第2條第1項定有明文。查被告行為後，刑法第185
    條之3第1項業經修正，於111年1月28日公布施行，並自同年
    1月30日起生效。修正前刑法第185條之3第1項規定：「駕駛
    動力交通工具而有下列情形之一者，處2年以下有期徒刑，
    得併科20萬元以下罰金：吐氣所含酒精濃度達每公升零點
    二五毫克或血液中酒精濃度達百分之零點零五以上。有前
    款以外之其他情事足認服用酒類或其他相類之物，致不能安
    全駕駛。服用毒品、麻醉藥品或其他相類之物，致不能安
    全駕駛。」修正後該條項則規定：「駕駛動力交通工具而有
    下列情形之一者，處3年以下有期徒刑，得併科30萬元以下
    罰金：吐氣所含酒精濃度達每公升零點二五毫克或血液中
    酒精濃度達百分之零點零五以上。有前款以外之其他情事
    足認服用酒類或其他相類之物，致不能安全駕駛。服用毒
    品、麻醉藥品或其他相類之物，致不能安全駕駛。」經比較
    新舊法結果，修正後之規定提高法定刑上限，並無較有利於
    被告之情形，依刑法第2條第1項前段規定，自應適用被告行
    為時法即修正前刑法第185條之3第1項規定論處。
  ㈡核被告所為，係犯修正前刑法第185條之3第1項第1款之駕駛
    動力交通工具而吐氣所含酒精濃度達每公升0.25毫克以上罪
    。
  ㈢檢察官已未主張被告為累犯及依累犯規定加重其刑，本院礙
    難遽認構成累犯而加重處罰，但列為刑法第57條第5款所定
    「犯罪行為人之品行」之審酌事項(詳後述)(最高法院刑事
    大法庭110年度台上大字第5660號裁定意旨參照)。　
  ㈣爰審酌酒後不能駕駛動力交通工具已經政府傳媒廣為宣導，
    且刑法第185條之3規定迭經修正加重，立法者顯然有意以重
    罰嚇阻酒駕歪風，被告曾有酒駕前科，有臺灣高等法院被告
    前案紀錄表附卷可參，更當知悉酒精成分對人之意識、控制
    能力具有不良影響，且超量飲酒將導致對周遭事務之辨識及
    反應能力降低，此時駕駛動力交通工具將對往來之公眾及駕
    駛人自身皆具有高度之危險性，竟仍漠視自身安危，枉顧公
    眾用路人之安全，再度為本案酒後駕車行駛於道路之犯行，
    法治觀念薄弱，實在不可取；衡以被告於發生本案交通事故
    後，經警測得吐氣所含酒精濃度達每公升0.65毫克之犯罪情
    節，對道路交通安全所生危害非微，另考量被告犯後已就發
    生交通事故部分，與證人李宏逸和解，有前揭和解書附卷可
    憑，但被告並未坦承酒駕之犯行，就此部分無法在量刑上對
    其為有利認定，復酌以被告前因詐欺案件，經本院以106年
    度易字第653號判處有期徒刑5月確定，於107年2月26日易科
    罰金執行完畢之前科紀錄，有前揭被告前案紀錄表附卷可參
    ，暨被告自陳目前為六輕外包商之員工，日薪新台幣2千元
    ，為高職畢業之教育程度，未婚，父親過世，母親早年離家
    ，家中僅有哥哥、弟弟之家庭狀況等一切情狀，量處如主文
    所示之刑，並諭知易科罰金之折算標準，期許被告改正。
四、應依刑事訴訟法第299條第1項前段（程序法），判決如主文
    。
本案經檢察官陳淑蓉提起公訴，檢察官顏鸝靚到庭執行職務。
中　　華　　民　　國　　111 　年　　6 　　月　　21　　日
                  刑事第五庭    法  官  陳雅琪 
以上正本證明與原本無異。
如不服本判決，應於判決送達後20日內，向本院提出上訴狀。（
須附繕本）
                                書記官  林家莉
中　　華　　民　　國　　111 　年　　6 　　月　　21　　日
附錄法條：
中華民國刑法第185條之3（修正前）
駕駛動力交通工具而有下列情形之一者，處2年以下有期徒刑，
得併科20萬元以下罰金：
一、吐氣所含酒精濃度達每公升零點二五毫克或血液中酒精濃度
    達百分之零點零五以上。
二、有前款以外之其他情事足認服用酒類或其他相類之物，致不
    能安全駕駛。
三、服用毒品、麻醉藥品或其他相類之物，致不能安全駕駛。因
    而致人於死者，處3年以上10年以下有期徒刑；致重傷者，
    處1年以上7年以下有期徒刑。
曾犯本條或陸海空軍刑法第54條之罪，經有罪判決確定或經緩起
訴處分確定，於五年內再犯第1項之罪因而致人於死者，處無期
徒刑或5年以上有期徒刑；致重傷者，處3年以上10年以下有期徒
刑。